臺灣高等法院高雄分院刑事判決　　　　94年度上訴字第1258號
上　訴　人
即　被　告　乙○○
上列上訴人因偽造文書等案件，不服臺灣高雄地方法院90年度訴
字第1753號中華民國94年6 月17日第一審判決（起訴案號：臺灣
高雄地方法院檢察署90年度偵字第11078 號），提起上訴，本院
判決如下：
     主  文
上訴駁回。
乙○○緩刑貳年。
     事  實
一、乙○○、連永綏（另行告發）明知未經「那麓灣實業社」負
    責人劉琪之同意或授權，竟共同基於行使偽造私文書之犯意
    聯絡，利用「那麓灣實業社」負責人劉琪前將「那麓灣實業
    社」及「劉琪」之印章，交予連永綏，委託連永綏持以代收
    信件或代為開立「那麓灣實業社」販賣商品所應開立收據之
    機會，先由連永綏於不詳時地，盜用前述「那麓灣實業社」
    及「劉琪」之印章，於空白之免用統一發票收據上蓋用「那
    麓灣實業社」、「劉琪」之印文各1 枚，再由乙○○於民國
    （以下同）89年6 月27日，在高雄市○○區○○路158 號，
    依連永綏之指示，於前述業已蓋有「那麓灣實業社」、「劉
    琪」印文之免用統一發票收據上填載品名、數量、單價及總
    額之內容，共同偽造那麓灣實業社制作之免用統一發票之新
    台幣2,250 元之收據1 紙，再以寄送之方式，交予蕭震台而
    行使之，足以生損害於「那麓灣實業社」、劉琪本人及顧客
    蕭震台。
二、案經臺灣高雄地方法院檢察署檢察官自動檢舉偵查起訴。
     理  由
一、訊之上訴人乙○○對於上揭時地，因受共同被告連永綏之指
    示，於業由共同被告連永綏於不詳時地持「那麓灣實業社」
    及「劉琪」之印章，蓋用「那麓灣實業社」及「劉琪」印文
    各1 枚之前揭免用統一發票收據上，填載文字及金額，而與
    共同被告連永綏共同制作上開免用統一發票收據，並將該免
    用統一發票收據寄予他人之事實供認不諱，惟矢口否認有偽
    造文書犯行，於審理中辯稱：那麓灣實業社乃漢威企業社之
    協力廠商，平日將該印章置於漢威企業社內，員工均自行取
    用，那麓灣實業社之負責人劉琪同意開立前揭免用統一發票
    收據云云。惟查：
（一）上訴人乙○○於前揭時、地因受共同被告連永綏之指示，
      於業由共同被告連永綏於不詳時地持「那麓灣實業社」及
      「劉琪」之印章，蓋用於「那麓灣實業社」及「劉琪」之
      印文各1 枚之前揭免用統一發票收據上，填載文字及金額
      ，而與共同被告連永綏共同制作上開免用統一發票收據，
      並將該免用統一發票收據寄予他人之事實，業據上訴人乙
      ○○於原審審判中供承在卷（見原審90年9 月14日訊問筆
      錄、94年3 月11日準備程序筆錄、94年6 月3 日審判筆錄
      ，即原審卷第18頁、第144 頁、第219 頁、第220 頁），
      上訴人乙○○於本院準備程序中亦坦承：承認犯罪等語（
      見94年9 月14日本院準備程序筆錄），核與證人即那麓灣
      實業社之負責人劉琪於原審審理中陳稱：前揭免用統一發
      票收據上之文字，並非我所填載等語（見94年6 月3 日原
      審審判筆錄即原審卷第211 頁）相符，並有上揭免用統一
      發票收據影本1 紙在卷可按【參見臺灣高雄地方法院檢察
      署89年度偵字第28545 號（下稱偵查卷卷A）第22 頁】。
      再上開免用統一發票收據，乃隨同包裏一併寄予蕭震台等
      情，並據證人蕭震台於偵查中結證屬實（參見偵查卷卷A
      第44頁），足認上揭免用統一發票收據1 紙，乃上訴人乙
      ○○與共同被告連永綏以前述方式共同制作，並以寄送方
      式，交予蕭震台無疑。
（二）那麓灣實業社之負責人劉琪僅有將上開「那麓灣實業社」
      及「劉琪」印章交予共同被告連永綏，委託其持以代收郵
      件及代為開立那麓灣實業社販賣商品所應開立收據，前揭
      免用統一發票收據上所載之商品，並非那麓灣實業社負責
      人劉琪所販賣之商品，那麓灣實業社之負責人劉琪亦未授
      權乙○○制作上開免用統一發票收據之事實，業據證人即
      那麓灣實業社之負責人劉琪於原審審理中陳述屬實（見94
      年6 月3 日原審審判筆錄，即原審卷第211 頁、第212 頁
      ），可見那麓灣實業社之負責人劉琪，並未授權或同意上
      訴人乙○○乙○○或連永綏於其等經營之漢威企業社販賣
      商品後，使用前開那麓灣實業社及劉琪之印章，制作前揭
      免用統一發票收據。
（三）按持有他人印章，逾越權限擅自使用，仍無解於盜用之行
      為（最高法院76年度臺上字第3997號判決意旨參照）。上
      訴人乙○○明知那麓灣實業社之負責人劉琪，並未授權或
      同意其與共同被告連永綏於販賣非那麓灣實業社之商品後
      ，使用上開「那麓灣實業社」及「劉琪」之印章，制作上
      開免用統一發票收據，竟於販賣非那麓灣實業社之商品後
      ，與共同被告連永綏以前述方式，使用前揭那麓灣實業社
      及劉琪之印章，開立前述免用統一發票收據，寄送予蕭震
      台，提出而有所主張，其等之行為，顯然足以生損害於那
      麓灣實業社及劉琪本人，乙○○與共同被告連永綏2 人有
      共同盜用上開那麓灣實業社及劉琪印章，偽造上開免用統
      一發票收據而持以行使之犯行，至為灼然。
（四）至證人劉琪於原審及本院審理中又改口稱：因本件確有買
      賣行為，我認為該免用統一發票收據，並非偽造云云（見
      原審94年6 月3 日審判筆錄即原審卷第208 頁、94年10月
      18日本院審判筆錄），惟此係嗣後翻異迴護之詞，尚非可
      採。又證人連永綏於本院審理時陳稱：臂章及工務袋是那
      麓灣實業社賣的小額的就開收據等語，惟此與前述人劉琪
      於原審所稱：該收據上所載之商品非那麓灣實業社所販賣
      之商品等語不符（見原審94年6 月3 日原審審判筆錄，即
      原審卷第211 、212 頁），亦顯係迴護之詞，而不足採。
    綜上所述，因上訴人乙○○於本院準備程序中已坦承：承認
    犯罪等語（見94年9 月14日本院準備程序筆錄），足見應有
    偽造收据情事，事証明確，上訴人乙○○於審理時翻異前詞
    ，無非事後卸責之詞，不足採信其犯行已堪認定。
二、核上訴人乙○○所為，係犯刑法第216 條、第210 條之行使
    偽造私文書罪。上訴人乙○○與共同被告連永綏有犯意聯絡
    及行為分擔，為共同正犯。上訴人乙○○盜用上開「那麓灣
    實業社」及「劉琪」印章之行為，係偽造私文書之部分行為
    ，為偽造私文書之行為所吸收，不另論罪。又其偽造私文書
    後復持以行使，偽造私文書之低度行為，應為行使之高度行
    為所吸收，亦不另論罪。
三、公訴意旨另以：被告乙○○明知某不詳年籍之人所製造之背
    章、工務袋上之標章貼，係意圖欺騙他人，使用相同於「甲
    ○○○○○○」所取得註冊號數第245771號（正聯合商標註
    冊第93203 號）之商標圖樣（起訴書誤載為標章圖樣），竟
    基於意圖營利之概括犯意，連續買入後，旋即在上址販售予
    不特定人。嗣於89年6 月27日，為「甲○○○○○○」派人
    在前址購買印有該標章圖樣之背章、工務袋後，始查悉上情
    。因認被告乙○○另涉有修正前之商標法第63條之販賣仿冒
    商標商品罪嫌。公訴人認上訴人乙○○另涉上開部分之犯行
    ，無非係以：證人即告訴人之代理人彭上華、蕭震台、劉琪
    於偵查中之證言，並有臺東區中小企業銀行匯款人蕭震台、
    收款人連永綏之匯款申請書代收入傳票影本1 紙、高雄銀行
    屏東分行90年1 月15日90高銀屏存字第45號函所附之存款印
    鑑卡影本1 紙、交易查詢清單2 紙，及內政部核備人民團體
    申請案件簡復單、上開商標之商標註冊證、免用統一發票收
    據影本各1 紙、被告連永綏販賣之背章（即起訴書所指告訴
    人所製造之標章圖樣）、工務袋之照片各1 幀可稽等語，為
    其論據。訊之上訴人乙○○對於77年間，與共同被告連永綏
    結婚後，即於下班以後，偶而幫助共同被告連永綏販賣漢威
    企業社販賣之童子軍所用商品，且曾賣出上開近似於註冊號
    數245771號商標圖樣之工務袋予他人之事實供認不諱，惟堅
    決否認有上開犯行，辯稱：不知所販賣之商品，使用他人註
    冊之商標圖樣等語。經查：
（一）上訴人乙○○於上揭時、地，販賣漢威企業社販售之童子
      軍所用商品，並有出賣上有近似於註冊號數245771號商標
      圖樣之工務袋予他人之事實，業據上訴人乙○○於原審訊
      問、準備程序及審判中供承不諱（見原審90年9 月14日、
      91年1 月25日訊問筆錄、94年3 月11日準備程序筆錄、94
      年6 月3 日審判筆錄，本院卷第19頁、第71頁、第144 頁
      、第219 頁），而漢威企業社所販賣之背章及工務單上之
      圖樣，確與前揭註冊號數第245771號之商標圖樣近似，亦
      有共同被告連永綏販賣之背章、工務袋之照片影本、經濟
      部中央標準局商標註冊證各1 份附卷可參（參見偵查卷卷
      A 第23頁正、反面），雖足認上訴人乙○○確有於上揭時
      地，販賣上有近似於註冊號數245771號商標圖樣之商品等
      情，惟上訴人乙○○是否明知其所販賣之物，為意圖欺騙
      他人，於同一商品或類似商品，使用相同或近似他人註冊
      商標之圖樣，仍予販賣，尚無從據以論斷。
（二）上開註冊商標，雖經向前經濟部中央標準局註冊，取得註
      冊號數第245771號商標專用權，惟查，證人即共同被告連
      永綏不知上開商標圖樣業已取得商標專用權等情，業據證
      人連永綏於檢察事務官調查中時證述屬實（參見偵查卷卷
      A 第65頁），參以商標法既明定相同或近似於中華民國國
      徽、相同或近似於國際著名組織徽記、徽章、標章，不得
      申請註冊，而前開註冊號數245771號之商標圖樣，復相同
      或近似於中華民國國徽，及近似於國際著名組織世界童子
      軍之徽章，自不免使人認為上開圖樣，不得申請註冊為商
      標圖樣，且證人連永綏於89年間，主張上開註冊號數第24
      5771號商標，違反修正前商標法第37條第1 款、第3 款、
      第8 款之規定，提出評定，由經濟部智慧財產局於90年10
      月4 日以中臺評字第900049號商標評定書為申請不成立之
      評決後，經循行政訴訟程序爭訟多年以後，於司法機關仍
      無確定之見解，可知共同被告連永綏證稱：我係於甲○○
      ○○○○提出告訴後，始知甲○○○○○○對於上揭圖樣
      ，業已取得商標專用權等語，尚堪採信。本件上訴人乙○
      ○既僅於上揭時地、僅於下班以後，偶而幫忙販賣共同被
      告連永綏販賣上開物品，此據上訴人乙○○於原審審判中
      供承在卷（參見原審94年6 月3 日審判筆錄即原審卷第21
      9 頁），則上訴人乙○○於主要從事販賣上開商品之共同
      被告連永綏尚不知上開圖樣業已取得商標專用權之情形下
      ，能否知悉所販賣之物，為意圖欺騙他人，於同一商品或
      類似商品，使用相同或近似他人註冊商標之圖樣之商品，
      自有疑義，是上訴人乙○○辯稱：不知所販賣之商品，使
      用他人註冊之商標圖樣等語，自堪採信。
（三）又共同被告連永綏違反商標法部分，已經原審法院判決無
      罪確定，亦有臺灣高雄地方法院90年度訴字第1753號刑事
      判決書可憑。
    綜上所述，本件商標與中華民國國徽及國際著名組織世界童
    子軍之徽章相似，一般人每易認為無商標權，共同被告連永
    綏違反商標法部分，亦已經原審法院判決無罪確定，公訴人
    對於上訴人乙○○所涉上開違反商標法犯行，所提出之證據
    ，及指出之證明方法，尚不致達於通常一般之人均不致有所
    懷疑，而得確信其為真實之程度者，尚無從使形成有罪之確
    信，此外復查無其他確切証据証明上訴人乙○○有販賣仿冒
    商標商品之意圖，此部分犯罪尚屬不能証明，惟公訴人此部
    分與前述論罪之行使偽造私文書部分有牽連犯裁判上一罪關
    係，爰不另為無罪之諭知，附此敘明。
四、原審適用刑法第28條、第216 條、第210 條、第41條第1 項
    前段，罰金罰鍰提高標準條例第1 條前段、第2 條之規定，
    並審酌上訴人乙○○因受共同被告連永綏之指示才偽造收据
    ，其偽造收据之金額僅2250元，數額不多，及其犯罪之動機
    、犯罪所生之損害，及犯罪後猶未坦承犯行態度尚非良好等
    一切情狀，量處有期徒刑4 月，並諭知如易科罰金以300 元
    折算1 日。又按刑法第219 條所定不問屬於犯人與否沒收之
    者，以偽造之印章、印文或署押為限，盜用者不在其列。而
    盜用他人真印章所蓋之印文，並非偽造印章之印文，不在刑
    法第219 條所定必須沒收之列（最高法院48年臺上字第1533
    號、48年臺上字第113 號判例足參）。本件上訴人盜用上開
    「那麓灣實業社」及「劉琪」之印章，於前揭免用統一發票
    收據上蓋用之印文，為真正之印文，並非偽造之印文，爰均
    不另宣告沒收，公訴人認上開印文，應依刑法第219 條之規
    定，宣告沒收，容有誤會，附此敘明。
五、查上訴人乙○○並無前科未曾受有期徒刑以上刑之宣告，此
    有臺灣高雄地方法院檢察署刑案資料查註記錄表可稽，其偽
    造之收据金額僅2,250 元，數額甚微，被害人劉琪亦未表示
    追究之意，上訴人乙○○經此次偵、審程序及判刑教訓，當
    知所警惕而無再犯之虞，本院認其所宣告之刑，以暫不執行
    為適當，爰併予宣告緩刑2年，以啟自新。
據上論斷，應依刑事訴訟法第368 條，刑法第74條第1 款，判決
如主文。
本案經檢察官陳國全到庭執行職務。
中　　華　　民　　國　　94　　年　　11　　月　　29　　日
                  刑事第六庭    審判長法  官  張盛喜
                                      法  官  李璧君
                                      法  官  曾逸誠
以上正本證明與原本無異。
如不服本判決應於收受本判決後10日內向本院提出上訴書狀，其
未敘述上訴理由者，並得於提起上訴後10日內向本院補提理由書
狀（均須按他造當事人之人數附繕本）「切勿逕送上級法院」。
中　　華　　民　　國　　94　　年　　11　　月　　30　　日
　　　　　　　　　　　　　　　　　　　書記官  林明威
附錄本判決論罪科刑法條：
中華民國刑法第210條
偽造、變造私文書，足以生損害於公眾或他人者，處5 年以下有
期徒刑。
中華民國刑法第216 條
行使第210 條至第215 條之文書者，依偽造、變造文書或登載不
實事項或使登載不實事項之規定處斷。
